臺灣臺東地方法院民事簡易判決
110年度東簡字第257號
原      告  張佰蓉  
被      告  張玉惠  
上列當事人間請求清償借款事件，本院於111年3月10日言詞辯論
終結，判決如下：
    主      文
原告之訴駁回。
訴訟費用由原告負擔。
    事實及理由
一、原告主張：兩造為姊妹，兩造間曾於民國107年6月間口頭約
    定由原告貸與被告新臺幣(下同)16萬元，並由原告於同年月
    25日至臺灣土地銀行建國分行，購買面額16萬元，發票日為
    107年6月25日之銀行支票1紙(下稱土銀支票)，交由被告，
    並經被告提示兌現。又原告於107年間亦曾為被告代墊訴外
    人張玉梅之醫藥費、住院費共13萬元，以及財團法人中台山
    佛教基金會蓮友社之費用26萬元，原告亦繳錢給國泰人壽及
    全國人壽，上開款項總共約156萬元，後續均匯到張玉梅之
    國泰世華銀行帳戶(下稱國泰世華帳戶)，並均由被告提領。
    爰依消費借貸法律關係為請求等語。並聲明：被告應給付原
    告16萬元，及自107年6月25日起至清償日止，按週年利率5%
    計算之利息。
二、被告則以：原告曾於107年6月19日自國泰世華帳戶中提領15
    萬元，又於同年7月間將土銀支票交付被告，作為歸還款項
    給張玉梅之用。故被告即於107年7月12日將土銀支票存入，
    翌日即將16萬元匯至國泰世華帳戶，原告並未貸款予被告，
    而係請被告幫忙將16萬元匯至國泰世華帳戶等語，資為抗辯
    。並聲明：原告之訴駁回。
三、得心證之理由
　㈠按當事人主張有利於己之事實者，就其事實有舉證之責任。
    但法律別有規定，或依其情形顯失公平者，不在此限，民事
    訴訟法第277條定有明文。是以民事訴訟如係由原告主張權
    利者，應先由原告負舉證之責，若原告先不能舉證，以證實
    自己主張之事實為真實，則被告就其抗辯事實即令不能舉證
    ，或其所舉證據尚有疵累，亦應駁回原告之請求。次按稱消
    費借貸者，謂當事人一方移轉金錢或其他代替物之所有權於
    他方，而約定他方以種類、品質、數量相同之物返還之契約
    。民法第474條第1項亦有明文。是以消費借貸，因交付金錢
    之原因多端，除有金錢之交付外，尚須本於借貸之意思而為
    交付，方克成立。倘當事人主張與他方有消費借貸關係存在
    者，自應就該借貸意思互相表示合致及借款業已交付之事實
    ，均負舉證之責任，其僅證明有金錢之交付，未能證明借貸
    意思表示合致者，仍不能認為有該借貸關係存在（最高法院
    98年度台上字第1045號、81年度台上字第2372號判決意旨參
    照）。
　㈡原告主張被告有向其貸款16萬元，無非係以土銀支票經被告
    提示兌現為主要論據，然被告否認兩造間有上開16萬元之消
    費借貸，並以前詞置辯。查土銀支票固為被告所提示兌現，
    此亦為被告所不爭(見本院卷第59頁反面)，惟此至多證明原
    告有交付款項予被告之事實，交付款項之原因多端，原告仍
    須證明被告交付該款項之原因為消費借貸，方能認定兩造間
    有消費借貸契約存在。原告僅稱兩造間是口頭約定借貸，姊
    妹之間不會用寫的等語，並未提出證據佐證兩造間有借款16
    萬元之消費借貸合意，自難僅憑土銀支票為被告所提示兌現
    乙節而遽認兩造間有消費借貸契約存在。
　㈢又原告固主張其曾為被告代墊張玉梅之醫藥費、住院費共13
    萬元，以及財團法人中台山佛教基金會蓮友社之費用26萬元
    等情，並提出醫療費用收據、財團法人中台山佛教基金會收
    據等件為證(見本院卷第15至18頁)，惟依原告110年12月22
    日陳報狀之記載「你又打電話跟我借16萬」(見本院卷第27
    頁)，可知原告上述之代墊款項與本件主張之16萬元借款無
    關，非屬本件請求之標的，附此敘明。
四、綜上所述，原告未能舉證證明兩造間有16萬元消費借貸關係
    存在，則其依消費借貸法律關係請求被告給付原告16萬元，
    及自107年6月25日起至清償日止，按週年利率5%計算之利息
    ，為無理由，應予駁回。
五、本件事證已臻明確，兩造其餘攻擊防禦方法及舉證，經本院
    審酌後，核與判決結果不生影響，無逐一論列之必要，併此
    敘明。
六、訴訟費用負擔之依據：民事訴訟法第78條。 　
中　　華　　民　　國　　111  　年　　3　　月　　10　　日
                        臺東簡易庭　法　官  張鼎正　　
以上正本係照原本作成。
如對本判決上訴，須於判決送達後20日內向本庭提出上訴狀。如
委任律師提起上訴者，應一併繳納上訴審裁判費。
中　　華　　民　　國　　111 　年　　3 　　月　　10　　日
                                    書記官  劉雅文